【裁判字號】    96,建,19
【裁判日期】    970917
【裁判案由】    給付工程款
【裁判全文】
臺灣臺南地方法院民事判決                96年度建字第19號
原      告  久揚水電工程有限公司
                        號
法定代理人  丁○○
                        號
訴訟代理人  乙○○
                        號
            侯清治律師
被      告  泰創工程股份有限公司台南分公司
法定代理人  甲○○
訴訟代理人  江信賢律師
            蔡麗珠律師
            曾靖雯律師
上列當事人間請求給付工程款事件，經本院於民國97年9月3日言
詞辯論終結，判決如下：
    主  文
原告之訴及假執行之聲請均駁回。
訴訟費用新臺幣參萬貳仟陸佰捌拾元由原告負擔。
    事實及理由
一、按訴狀送達後，原告不得將原訴變更或追加他訴，但請求之
    基礎事實同一，或擴張或減縮應受判決事項聲明者，不在此
    限；民事訴訟法第255條第1項第2款、第3款定有明文。本件
    原告起訴請求被告應給付原告新台幣（下同）2,678,748 元
    及自調解通知送達翌日起至清償日止，按年息百分之5計算
    之利息，嗣於起訴狀送達被告後，變更請求為被告應給付原
    告3,199,678元及自擴張聲明狀繕本送達翌日起至清償日止
    ，按週年利率百分之5計算之利息（見本院卷(一)第154 -155
    頁），核係擴張應受判決事項之聲明，依上開規定，應予准
    許。
二、原告起訴主張：
  (一)被告承包訴外人新揚科技南科分公司（下稱新揚公司）新建
    廠房水電、消防、辦公室空調工程，原告向被告承攬其中水
    電、消防、空調、無塵室工程（下稱系爭工程），兩造簽訂
    工程合約書，約定工程總價12,900,000元，原告業已依約完
    工，系爭工程亦經南部科學工業園區管理局核發使用執照，
    並經訴外人新揚公司驗收合格，被告應依約定給付原告工程
    驗收款（為工程程總價10%即1,290,000）含稅為1,354,500
    元【計算方式：1,290,000×1.05＝1,354,500】。惟被告卻
    拖延給付，顯已違反合約付款義務。另依工程合約書第12條
    第5項約定：非本工程所列項目之新增工程項目，以實作實
    算計，本件原告另已施作新增工程及未列追加項目工程款合
    計1,073,1,073,213元，又被告應返還火災損失賠償624,965
    元及無故扣款147,000元。合計被告應給付3,199, 678元【
    計算方式：1,354,500元＋1,073,213元＋624,965元＋147,
    000元＝3,199,678元】，迭經催討，爰依承攬契約及不當得
    利之法律關係，提起本件訴訟。
  (二)對於被告抗辯之陳述：
  (1)被告應給付工程驗收款1,354,500元部分：
    依工程合約書所附「採購憑單附件之一般條款（工程）」（
    下稱「一般條款」）第24條(六)規定：「驗收合格後由甲方（
    即被告）將完工證明書發給乙方（即原告），並於乙方辦妥
    工程保固保證後辦理工程款結算，並核發工程尾款。」，第
    25條(二)規定：「乙方報請驗收後，甲方應於30天內驗收完畢
    ，因甲方因素未能驗收者，視同驗收合格，由甲方將完工證
    明書發給乙方，並與乙方辦妥工程保固保證後辦理工程款結
    算，並核發工程尾款。」，原告業已完工並報請被告驗收，
    且系爭工程亦經業主即訴外人新揚公司驗收合格，被告竟拒
    絕原告辦理保固手續，且不依工程合約書第25條(二)之規定發
    給原告完工證明書，致原告無法辦妥工程保固保證，被告阻
    止條件成就，依法視為條件成就，視同原告已辦妥保固手續
    ，被告自應依約給付工程驗收款1,354,500元。
  (2)被告應給付新增及未列追加項目工程款1,073,213元部分：
    按民事訴訟法第222條第3項規定：「法院依自由心證判斷事
    實之真偽，不得違背論理及經驗法則。」，工程合約書所附
    「一般條款」第12條(五)規定：「非本工程所列項目之新增工
    程項目，以實作實算計。」，蓋因系爭工程原係總價承包，
    若兩造無合意約定新增及未列追加項目工程，原告不可能平
    白施作高達1,073,213元（552,283+520,930＝1,073,213）
    之新增及未列追加項目工程，足證工程合約書所附「一般條
    款」第12條(五)後段以手寫記載「非本工程所列項目之新增工
    程項目以實做實計算」之約定確係雙方合意增列，僅因工程
    合約書係事後用印，被告漏未用印所致，被告予以否認，有
    違論理經驗法則。本件新增工程款項目並非系爭工程合約書
    所列項目，此有工程合約書與現場工程師丙○○所簽認之施
    工確認單可稽，如被告否認承攬關係存在，爰依據民法第17
    9條不當得利之法律關係，請求被告返還之不當利益。
  (3)被告應給付火災損失賠償624,965元部分：
  本件火災發生非因可歸責於原告之事由，依工程合約書第18
    條第(二)項規定：「甲方已投保營造工程綜合損失險，概由甲
    方投保，保費由乙方依承攬總價千分之三比例分擔財產損失
    險及雇主責任險，……，惟若意外事件為甲方購買之保險範
    圍內，並經該保險公司審查同意理賠者，甲方同意將保險公
    司核付之理賠金額全數撥交乙方，以協助乙方解決其意外事
    件。」本件原告給付保費係依原告向被告承攬承攬總價千分
    之3即40,635元【計算方式：12,900,000×3/1000×1.05＝
    40,635】，以分擔財產損失險及雇主責任險。惟若以被告向
    業主即訴外人新揚公司承攬全部工程總價49,680,000元計算
    ，被告所需繳納保險費需高達156,492元【計算方式49,680,
    000×3/1000×1.05＝156,492】，惟被告向業主即訴外人新
    揚公司承作之全部工程僅投保總保險費40,000元之綜合保險
    ，顯見被告應投保金額與實際投保金額差距甚大，且造成由
    原告負擔全部工程保費之不合理現象，被告投保金額顯然不
    足，其不足理賠部分自應由被告負擔。
  被告提出理賠金額計算說明及保險公司之公證理算明細表之
    金額及項目，扣除廢電纜、鐵鋁殘餘價值90,254元係被告公
    司自行取用變賣，非原告處理獲利，自不應扣除之。被告超
    收原告保費且未足額投保，致理賠不足清償原告所受損失，
    自應由被告負擔不足賠償部分。且因雙方爭訟，被告拒不賠
    償原告，被告應給付原告火災損失賠償624,965元。
  (4)被告應返還無故扣款147,000元部分：
    被告扣款之部分為接地工程，此有被告製作之採購憑單影本
    可稽，惟此一工程係在原告進場之前，原不屬於原告應負責
    系爭工程項目，此觀原告請款提出之第一、二期工程計價付
    款明細表並未有此扣款即明，縱要扣款，依合約接地系統總
    計金額亦僅61,000元，且因被告要求原告在採購憑單、請款
    單蓋章，始同意原告請款，此有被告主辦工程師陳宗斌簽認
    卻遭被告退回之第三期工程計價付款明細表可證。若被告強
    要將此不利益加諸於原告身上，則原告主張依系爭工程合約
    書所附「議價會議記錄」決議事項第1項第1點：「本工程為
    總價承包、責任施工（連工帶料），不得辦理追加減。」及
    第3點：「經業主確認變更者，如甲方辦理追加減，……，
    但以超過合約總價±10%起算。」是本件扣款項目及金額並
    不符合合約規定，自屬無故扣款，依合約亦不超過總價10%
    ，是被告不得主張扣款。
  (5)被告抗辯原告逾期罰款677,250元部分：
    系爭工程合約書雖記載完工期限為95年8月31日，惟依工程
    合約書所附「一般條款」第6條第2項約定「完工期限：如採
    購憑單完工日期或配合甲方（指被告）現場需求。」此配合
    被告現場需求，即原告所施作之工程屬水電裝修接線工程，
    原屬他工程完工後始能施作，且有時還須待被告或業主即訴
    外人新揚公司備料始能施作，故需配合現場需求始能完工，
    故兩造於94年12月21日召開之議價會議記錄決議事項記載「
    二施工期限為94年12月1日至95年8月31日止或配合甲方（指
    被告）現場需求」。故若系爭工程無變更追加，完工日期固
    為95年8月31日，如變更追加，視變更追加工程所需施工日
    數而定。此亦有新揚工地工務所所傳真之文件及機電文件簽
    收單可稽，足證系爭工程並未約定完工日期，而係以現場需
    求為期限，被告片面以95年8月31日止為完工期限，實有違
    誤。
  (6)被告抗辯缺失扣款81,029元部分：原告所施作者為接線工程
    ，被告所指缺失項目係被告自行供料，與原告無關，自不應
    歸屬於原告負責，不得主張缺失扣款。
  (7)原告已施作工資含繪製施工圖及大樣圖等之工程，若無此部
    分之施工圖等七種圖面，原告無從施作，且原告在工程進行
    中，已與被告確認無誤後交給被告，則此部分既均完工驗收
    ，被告已將按圖施工圖樣取回，即不得抗辯要求原告提出該
    圖樣以證明有施作之事實，被告抗辯原告未施作予以扣款，
    係可歸責於被告事由，應由被告舉證責任。
  (三)聲明：被告應給付原告3,199,678元，及自擴張聲明狀繕本
    送達翌日起至清償日止，按週年利率百分之5計算之利息；
    並願供擔保，請准宣告假執行。
三、被告則以：
  (一)原告請求工程驗收款1,354,500元部分：
    按兩造簽立工程合約書所附「一般條款」第7條(二)1.及第25
    條(二)分別明定：「工程驗收款：為工程總價的百分之10。工
    程經業主正式驗收合格，乙方辦妥工程保固手續後一次付清
    尾款」、「乙方報請驗收後，甲方應於30天內驗收完畢，因
    甲方因素未能驗收者，視同驗收合格，由甲方將完工證明書
    發給乙方，並與乙方辦妥工程保固保證後辦理工程款結算，
    並核發工程尾款」。被告未發給原告完工證明書，並非被告
    拒不給予，而係原告根本未依約定以書面提出申請完工、報
    請驗收及申請發給完工證明書，且原告尚有工程項目未完成
    施作及未改善缺失，委實無法驗收合格，且系爭工程係由被
    告自行善後完工，始經業主即訴外人新揚公司驗收合格，被
    告無從發給完工證明書，原告主張已符合請求給付工程驗收
    款之要件，依法應由原告負舉證之責。況依兩造間就系爭工
    程所有往來均以書面為之，原告請領工程進度款亦均有提出
    「工程驗收單／請款單」之書面申請，惟原告迄今並未以書
    面申請完工、報請驗收，否則應有書面文件可稽。
  (二)原告請求新增工程款1,073,213元部分：
  (1)依工程合約書所附「議價會議記錄」決議事項一1.記載「本
    工程為總價承包、責任施工（連工帶料），不得辦理追加減
    。」、「本工程如有變更須經業主（即新揚科技）及甲方（
    即被告）同意」、「經業主確認變更者，如甲方辦理追加減
    ，乙方（即原告）亦得辦理追加減，但以超過合約總價±10
    ﹪起算。」、「本工程如有未載明而為工程習慣上所不可欠
    缺者，乙方應依業主及甲方之解釋為主，不得藉詞推諉，且
    不得要求辦理工程追加。」，再依工程合約書所附「一般條
    款」第4條、第5條、第8條、第12條分別約定：「工程總價
    ：新台幣壹仟貳佰玖拾萬元整（未稅）。乙方認為並無漏估
    項目或數量，標單內項目及數量係供審查及參考之用，如有
    遺漏或誤算，均不影響本合約所定之總價，乙方不得藉任何
    理由要求加價，應照本合約所定之總價及圖說規定，全部施
    工完竣，如有變更設計，其變更部分之工程費，按照第十二
    條規定結算。」、「(二)變更設計：係指經甲方完成核定程序
    發出更改設計之正式通知。」、「(三)……如有規定未盡詳明
    而在技術上或習慣上必要之工作，乙方應依照甲方指示辦理
    ，不得要求補償，如施工圖與施工說明有抵觸或不明之處，
    乙方應隨時請甲方解釋，並以甲方決定為準，乙方不得異議
    或請求加價或要求延長工期。」、「(一)本合約設計工程之變
    更，應依本條辦理始生效力。(二)所有設計變更，均應以甲方
    核定之變更指示始得辦理。……(五)本工程如雙方約定總價承
    包責任施工，不得追加減者，則乙方應依甲方之變更設計照
    辦施作，不得異議，亦不得要求追價減帳。」綜上約定，本
    工程乃總價承包、責任施工（連工帶料），依約不得辦理追
    加減價；且因工程事項極其繁瑣，為免疏遺，雙方特別約定
    標單內項目及數量係供審查及參考之用，如有遺漏或誤算，
    均不影響本合約所定之總價，原告不得藉任何理由要求加價
    ；縱使業主或被告變更設計（須經被告完成核定程序發出更
    改設計之正式通知始該當所謂變更設計），因雙方已約定總
    價承包責任施工，故亦不得請求追加減價；僅於超過合約總
    價10﹪（即1,290,000元），經業主確認變更，而同意被告
    辦理追加減之情形，始得請求辦理追加減價。原告請求給付
    新增工程款，毫無理由。
  (2)另依工程合約書所附「一般條款」第12條(五)後段記載「非本
    工程所列項目之新增工程項目以實做實計算」等文字，乃原
    告自行增書，並未告知被告，亦未與被告達成合意。此由該
    段條款上僅蓋有原告印章，而無被告印文，以及該段條款與
    系爭工程採取「總價承包、不得辦理追加減之合約精神相悖
    （工程合約書所附「議價會議記錄」決議事項一1.及「一般
    條款」第4條與第12條(五)約定），可知被告所言非虛。此外
    ，原告提出「新增工程項目追加明細」，均為原告片面自行
    製作，被告否認真正，根本不足作為請求之依據，依民事訴
    訟法第277條規定，原告應就明細內容非合約約定項目及原
    告確有施作明細內容等事實負舉證之責；又詳觀原告提出上
    開明細所列項目，亦多所重複（例如：原告證物12表1「項
    次5-18」，和同證物表2「項次5-18」均為重複），難認真
    實可採。另原告提出之工程變更單等影本，被告否認真正，
    原告應提出原本以供核對；又原告提出部分二次工程單等影
    本被告否認真正，原告在影本上片面增加字句，與原本不符
    （見本院卷(一)第78-84、86、87、91-105頁）；至原告提出
    之二次工程單等影本（本院卷(一)第85、88、89、90頁），被
    告不爭執其形式上之真正，惟仍無法證明被告應給付原告工
    程款。
  (3)證人丙○○到庭證述：「（法官問：本件工程有無追加新增
    工程？）沒有。」、「（法官問：本院卷第26-38頁的確認
    單，你為何在上面簽名？）乙○○說本件契約是總價承攬，
    為了避免重複施作，被告公司向原告追減。所以他工作項目
    都要我簽名確認，以免被追減。朱就可以增派人手及出料。
    」、「（法官問：本工程所稱變更工程是何意義？）變更業
    主所找技師做的圖面，指無到有或有到無，本件無此情形，
    本件只是有部分略作位置修改或調整。」、「（法官問：本
    件追加工程是指什麼？）公司有給我本件的合約，我看完合
    約有問主管確認本件是總價承包，追加工程的定義是指乙○
    ○提供的工人及材料超過合約，由我指派工人，總公司也會
    派人，與乙○○一起清點材料及工人，乙○○雖然向我抱怨
    提供的工人及材料超過合約，我有叫他報上來，但是他沒有
    提出來。」、「（法官問：本工程原告公司所施作的數量有
    無超過合約數量？）沒有，而且有些沒有作。也有未按工序
    施工。」等語。足證系爭工程確為總價承包、責任施工（即
    連工帶料），且原告始終未曾提出追加工程款之申請。證人
    丙○○並證述：「（法官問：總價承包與實作實算之付款方
    式有何不同？）有，如果實作實算，工人及材料進場全部須
    向公司報備，請款時還要會同點收數量，若總價承包的話，
    是依合約標單的數量，約定的加減百分比約略計算。」，依
    原告提出之「工程驗收單／請款單」之「請款明細」欄所載
    ，均係記載請款「百分比」（例如：第三期請款11﹪、第四
    期請款24﹪、本期請款38﹪），並非記載工料之數量與價格
    ，可見系爭工程確為總價承攬。
  (4)原告提出「泰創工程股份有限公司開會要點宣達」及其附件
    「新揚科技股份有限公司路竹廠房水電新建工程施工介面疑
    慮及配合事項」，主張系爭工程採實作實算計算，惟被告否
    認上開證物之真正，原告應舉證證明。且證人丙○○證述其
    並未參加會議，亦未在開會要點宣達文書上簽名，細觀該開
    會要點上手寫部分即參加人員簽名欄，所有簽名顯屬同一人
    之筆跡，可見證人丙○○所言非虛。況該開會要點宣達並無
    任何記載本工程款項應以實作實算之字樣，亦無備有附件或
    被告同意附件內容之記載。至於原告主張「新揚科技股份有
    限公司路竹廠房水電新建工程施工介面疑慮及配合事項」為
    「泰創工程股份有限公司開會要點宣達」之附件，惟觀諸「
    新揚科技股份有限公司路竹廠房水電新建工程施工介面疑慮
    及配合事項」其上加蓋「附件」印文，與「泰創工程股份有
    限公司開會要點宣達」其上之「證物十七」印文，為同樣規
    格之印章印文，該「附件」應為原告自行片面製作之文書，
    不足為證。
  (三)原告請求保險理賠損失624,965元部分：
  (1)原告並未敘明請求上開保險金理賠損失之依據，及上開金額
    之計算基準與證據，原告起訴狀證物五「災損明細表」，乃
    原告片面製作，實不足作為請求之依據。原告主張被告未足
    額投保致其受有損失云云，然安裝工程綜合保險單已載明「
    總保險金額：NT＄49,680,000.00」，被告承包業主新揚公
    司新建廠房工程（含本件原告承攬系爭工程在內）之工程總
    價即49,680,000元【計算式：水電、消防、空調工程27,840
    ,000 元＋無塵室工程21,840,000元＝49,680,000元】，被
    告已依工程總價全額投保，原告指控，顯屬無稽。
  (2)依工程合約書所附「一般條款」第18條第(二)項約定：「保費
    由乙方（即原告）依承攬總價千分之三比例分擔財產損失險
    及雇主責任險，乙方應自行投保其他與本合約相關之各項保
    險，其所需費用均由乙方自行負擔」等語，足證本工程之保
    費僅於承攬總價千分之三以上部分，始歸被告負擔。故被告
    依承攬總價全額投保，與富邦產物保險公司實際議約後，因
    被告投保記錄優良，富邦產物保險公司依工程風險收取保費
    4萬元，此有富邦產物保險公司函可證，保費僅略低於承攬
    總價千分之三（僅有635元之差額），實並無投保金額不足
    致不足清償原告所受損失之情事。又富邦產物保險公司既已
    函覆說明，工程保險之保險費並非侷限於承保工程合約金額
    之千分之三，實際個案之工程保險費為保險公司與要保人共
    同議定之，且系爭工程係富邦產物保險公司依工程風險核定
    收取保費4萬元，原告主張系爭工程之保費應為156,492元，
    非但毫無根據，亦與富邦產物保險公司所核定之保費金額不
    符。況且，產物保險之保險金額不得高於保險標的之價值，
    蓋產物保險之目的係填補損害而非受益，非同人身保險可無
    上限投保，致投保越高理賠越多，乃保險基本法理。準此，
    系爭工程被告既已依承攬總價全額投保，並繳付保險公司所
    核定之保費，根本無投保保費不足之情形，原告主張被告應
    理賠所謂保費差額之損失，顯無理由。原告承攬系爭工程部
    分之火災損失，保險公司僅理賠193,405元，依據工程合約
    書所附「一般條款」第18條第(二)項約定，原告僅得請求被告
    給付保險公司核付之理賠金額，逾此部分之請求，係屬無據
    。
  (四)原告請求返還無故扣款147,000元部分：
  (1)系爭接地工程部分，原告表示無法如期進場施作，被告只得
    另外委託昶昇興業有限公司施作，並經昶昇興業有限公司函
    覆鈞院屬實，該部分承攬工作既係因可歸責原告之事由而未
    履行，被告當得扣除該部分之報酬。況扣款147, 000元亦為
    兩造所合意，此由原告於95年4月28日將其庭呈之「採購憑
    單」確認簽章後傳真回被告公司，以及原告95年6月16日之
    請款單記載「工程內容：接地工程；數量：1式；金額：－
    140,000（為未稅價格）」等節，足證原告知情並同意扣款
    147 ,000 元。
  (2)原告雖主張系爭接地工程係在其進場之前，是本不屬於系爭
    工程原告應負責項目，扣款不符合合約規定云云。然依據原
    告提出合約接地系統明細表（本院卷(一)第245頁），足見系
    爭接地工程確屬合約工程範圍；又系爭接地工程係原告表示
    無法如期進場施作，因可歸責原告之事由而未為給付，致被
    告受有委託第三人昶昇興業有限公司施作支出之損害，被告
    扣除該部分款項，合法有據；且系爭接地工程並非「追減」
    工程，而是屬原告「未施作」工程，故原告爰引議價會議記
    錄主張本工程不得辦理追加減、扣款不符合合約規定，顯屬
    有誤。依「第四期工程計價付款明細表」（本院卷第(一)246
    頁），可知系爭接地工程之扣款事宜，係於「第四期」工程
    計價付款時辦理，原告以「第三期工程計價付款明細表」主
    張是被告要求原告於採購憑單、請款單蓋章，始同意付款云
    云，要無可採。況查，核對被告於96年6月25日提出之民事
    答辯二狀證物三之「採購憑單」與原告提出之「採購憑單」
    ，顯見原告刻意塗消採購憑單上原告確認簽章部分，原告提
    供不實證物，其主張難以憑信。
  (五)被告主張抵銷部分：
  (1)逾期罰款部分：
    依據工程合約書所附「議價會議記錄」決議事項記載：「二
    、施工期限：94年12月1日至95年8月31日止」、「三、罰則
    ：每逾完工期一天罰總工程款千分之四，累計最高罰款為總
    工程款百分之五」等約定；以及「一般條款」第23條約定：
    「逾期罰款：(一)乙方倘未能依照本合約規定期限完工，乙方
    願按每延遲一日罰合約總價千分之四給予甲方，累計最高罰
    款為合約總價百分之五，此項罰款，甲方得在乙方未領工程
    款內扣除，如有不足，應由乙方補足或處分之履約保證金。
    」，簡言之，如原告施工逾期，應按日罰款54,180元，累計
    最高罰款677,250元（計逾期12.5日），被告並得在原告未
    領工程款內扣除之。證人丙○○亦證稱：「（法官問：本件
    有無約定完工日期？）2006年8月31日」、「（法官問：如
    何延展工期？）應該由施工單位提出，但本件原告沒有提出
    申請」、「（法官問：本件有無如期完工？）沒有，我們自
    己在2007年的4月自行完工」、「（法官問：原告那部分沒
    有完工？）在2006年8月31日我先跟業主辦驗收，但因為原
    告施工品質有嚴重瑕疵，所以業主沒有讓我們完成驗收，我
    有事後跟乙○○開會，有會議紀錄佐證」、「（法官問：本
    件原告公司有無主動驗收完工？）沒有」等語（見鈞院97年
    2月20日言詞辯論筆錄）。足證系爭工程確實定有完工日期
    ，而原告並未遵期完工，且原告迄未申報完工，而係被告因
    須與業主辦理驗收之故（按基於被告與業主間之契約關係）
    ，主動對原告進行驗收。復查，原告延宕工期逾2個月之久
    ，由雙方傳真文件與協議書及第1次初驗缺失明細、複驗缺
    失傳真函，可見原告遲至95年10月30日仍未完成工作。從而
    ，被告當得爰工程合約書所附「議價會議記錄」決議事項三
    與「一般條款」第23條約定，向原告請求最高逾期罰款677,
    250元。
  (2)缺失處理扣款部分：
    被告主張抵銷原告缺失處理扣款為81,029元，有被告提出之
    明細及證物為證，並經證人丙○○證述明確。
  (3)未施作扣款部分：
    被告主張抵銷原告未施作扣款為357,825元，有被告提出之
    明細可證，且業經證人丙○○到庭結證屬實，應可採信。
  (六)並聲明：原告之訴駁回；如受不利之判決，願供擔保免為假
    執行。
四、本件經兩造協議簡化爭點及不爭執事項為：
  (一)兩造不爭執事項：
  (1)被告承攬業主即訴外人新揚公司之新建廠房工程，並將其中
    水電、消防、空調、無塵室工程交由原告承攬，兩造訂立工
    程合約，且兩造於94年12月21日召開「議價會議記錄」之決
    議項目，及「一般條款」，均屬系爭工程合約書內容。
  (2)被告承攬業主即訴外人新揚公司新建廠房工程業已完工，經
    業主即訴外人新揚公司正式驗收合格，並經南部科學工業園
    區管理局核發使用執照，惟迄今被告尚有工程驗收款1,354,
    50 0元未給付原告。
  (二)兩造爭執之事項：
  (1)原告得否請求工程驗收款1,354,500元？
  (2)原告得否請求新增及未列追加項目工程款合計1,073, 213元
    ？
  (3)原告得否請求保險理賠損失624,965元？
  (4)被告扣除接地工程款147,000元是否正當？
  (5)被告主張抵銷有無理由？
    原告有無逾期完工？
    被告有無支出處理缺失項目及費用？
    原告是否有部分工程未施作項目？
五、原告不得向被告請求給付工程驗收款1,354,500元：
  (一)依據兩造訂立之工程合約書所附「一般條款」第7條付款辦
    法(一)約定：「工程驗收款：為工程總價的百分之10。工程經
    業主正式驗收合格，乙方辦妥工程保固手續後一次付清尾款
    」、第24條完工驗收(一)約定；「本工程進度已達使用程度，
    乙方應以書面報請完工驗收，由甲方承辦單位初驗，缺點應
    於規定期限內修復」；同條(六)約定：「完工驗收：驗收合格
    後由甲方（即被告）將完工證明書發給乙方（即原告），並
    於乙方辦妥工程保固保證後，辦理工程款結算，並核發工程
    尾款。」、第25條(二)約定：「工程保固：乙方報請驗收後，
    甲方應於30天內驗收完畢，因甲方因素未能驗收者，視同驗
    收合格，由甲方將完工證明書發給乙方，並與乙方辦妥工程
    保固保證後辦理工程款結算，並核發工程尾款。」，此有工
    程合約書附卷足證（見本院卷(一)第8-23頁），是依兩造請立
    之工程合約書可知，原告請領工程驗收尾款之程序為：由原
    告先以書面報請被告完工驗收後，由被告承辦單位初驗，缺
    點應於規定期限內修復，且被告應於30日內驗收完畢，如被
    告驗收合格，且經業主新揚公司正式驗收合格後，再由被告
    發給原告完工證明書，並由原告辦妥工程保固手續後，結算
    工程款並核發工程驗收款等情，應可認定。
  (二)被告承攬業主即訴外人新揚公司之新建廠房工程，並將其中
    水電、消防、空調、無塵室工程交由原告承攬，被告承作業
    主即訴外人新揚公司之新建廠房工程業已完工，且經訴外人
    新揚公司正式驗收合格，並經南部科學工業園區管理局核發
    使用執照等情，固為兩造所不爭執，是被告向業主即訴外人
    新揚公司承攬工程，並將其中之系爭工程發包予原告為次承
    攬人，被告與訴外人新揚公司間之承攬契約、兩造間之次次
    承攬契約，兩者係個別獨立之契約，被告與業主即訴外人新
    揚公司間之承攬契約關係，依債權相對性原則，其效力並不
    及於被告與業主即訴外人新揚公司契約當事人以外之第三人
    ，是雖原告承作之系爭工程屬被告承攬業主即訴外人新揚公
    司新建廠房工程之一部分，尚不得以被告承作業主即訴外人
    新揚公司之新建廠房工程業已完工，且經訴外人新揚公司正
    式驗收合格為由，逕予推認原告承攬之系爭工程亦經驗收合
    格，原告仍應踐行兩造訂立之工程合約書約定之請領工程驗
    收款程序，始得請領工程驗收款，故原告得否請求給付工程
    驗收款，應以原告是否已完成工程合約書約定之請領工程驗
    收款之程序判斷之。
  (三)原告於本院審理中已自承其係以口頭向被告申請完工驗收（
    見本院卷(二)第90頁），核與工程合約書約定應以書面報請完
    工驗收之程序不符。再按工程合約書所附「一般條款」第7
    條付款辦法一2.約定「本工程自開工日起每月依工程進度，
    於每月15日前得申請本月工程款乙次，甲方於收到乙方工程
    進度計價申請單後，依實際進度計價經甲方驗收後支付。」
    （按：此規定係關於工程進度款之請款約定，亦即除工程尾
    款以外之款項，為總工程款之90%），原告自95年3月15日起
    至95年11月25日止向被告申請給付工程進度款時，均由原告
    出具「工程驗收單／請款單」（見本院卷(一)第250-259頁）
    請求工程進度款，足證兩造間關於工程進度款及工程驗收款
    之請領，概依上開約定應以書面為之，原告既未履行以書面
    報請完工驗收之義務，亦不能舉證證明兩造另有約定得以口
    頭報請完工驗收，自難認原告未辦妥工程保固手續，係因被
    告阻止條件成就所致。是原告既未依上開程序以書面報請被
    告完工驗收，並經被告驗收合格後，申請被告發給完工證明
    書，且由原告辦妥工程保固手續，則原告尚不得向被告請求
    工程驗收款，原告此部分之主張，尚嫌無據。
  (三)至原告雖主張被告曾交付限期改善缺失項目，足證原告已依
    約定報請完工驗收一節，經查，被告曾交付限期改善缺失項
    目（見本院卷(一)第237頁）予原告，令原告限期改善缺失之
    事實，為被告所不爭執，惟細觀上開限期改善缺失項目其上
    記載「根據95年10月30日新揚科技對泰創作複驗的動作提出
    以下的缺失，請貴公司（指原告）於95年11月19日前將缺失
    改善完成」等語，可知被告與業主即訴外人新揚公司辦理驗
    收時，發現有屬於原告承攬施工項目之缺失，乃要求原告限
    期改善，而非基於原告以書面報請被告完工驗收，原告尚不
    得憑上開被告交付之限期改善缺失，逕認原告已以書面報請
    被告完工驗收，原告此部分之主張，為無足採。
六、原告不得向被告請求新增及未列追加項目工程款合計1,073,
    213元：
  (一)原告主張被告應給付新增及未列追加項目之工程款，固據其
    提出新增工程項目追加明細、工程變更單、出料單、施工確
    認單、未列追加工程項目、照片為證（見本院卷(一)第78-105
    頁、第159-166頁）。惟依工程合約書所附「議價會議記錄
    」決議事項一1.記載：「本工程為總價承包、責任施工（連
    工帶料），不得辦理追加減。」、2.「本工程如有變更須經
    業主及甲方同意」、3.「經業主確認變更者，如甲方辦理追
    加減，乙方亦得辦理追加減，但以超過合約總價±10﹪起算
    。」、5.「本工程如有未載明而為工程習慣上所不可欠缺者
    ，乙方應依業主及甲方之解釋為主，不得藉詞推諉，且不得
    要求辦理工程追加。」，再依工程合約書所附「一般條款」
    第4條約定：「工程總價：新台幣壹仟貳佰玖拾萬元整（未
    稅）。乙方認為並無漏估項目或數量，標單內項目及數量係
    供審查及參考之用，如有遺漏或誤算，均不影響本合約所定
    之總價，乙方不得藉任何理由要求加價，應照本合約所定之
    總價及圖說規定，全部施工完竣，如有變更設計，其變更部
    分之工程費，按照第12條規定結算。」、第5條(二)約定：「
    變更設計：係指經甲方完成核定程序發出更改設計之正式通
    知。」、第8條(一)約定：「如有規定未盡詳明而在技術上或
    習慣上必要之工作，乙方應依照甲方指示辦理，不得要求補
    償，如施工圖與施工說明有抵觸或不明之處，乙方應隨時請
    甲方解釋，並以甲方決定為準，乙方不得異議或請求加價或
    要求延長工期。」、第12條(一)(二)(五)約定：「本合約設計工程
    之變更，應依本條辦理始生效力。」、「所有設計變更，均
    應以甲方核定之變更指示始得辦理。」、「本工程如雙方約
    定總價承包責任施工，不得追加減者，則乙方應依甲方之變
    更設計照辦施作，不得異議，亦不得要求追價減帳。」，綜
    上約定，系爭工程乃採總價承包、責任施工（連工帶料），
    且不得辦理追加減價，約定標單內項目及數量係供審查及參
    考之用，如有遺漏或誤算，概不影響合約所定之工程總價，
    未規定詳盡之處，而在技術上或習慣上必要之工作，原告應
    依照被告指示辦理，不得要求補償，原告亦不得藉任何理由
    要求加價；如經業主即新揚公司同意並確認變更設計，亦需
    經被告完成核定程序程序發出更改設計之正式通知始得變更
    設計，原告及被告雖均得辦理追加減，但僅限於合約總價±
    10﹪即於增減工程總價1,290,000元範圍內，始得辦理追加
    減價。
  (二)原告雖主張依兩造訂立工程合約書所附「一般條款」第12條
    (五)後段手寫部分記載：「非本工程所列項目之新增工程項目
    以實做實計算」等語（見本院卷(一)第21頁正面），此約定係
    雙方合意所增列，但因工程合約書乃事後用印，被告漏未用
    印一節，惟為被告所否認，經本院當庭勘驗工程合約書所附
    「一般條款」第12條(五)後段均有以手寫部分記載：「非本工
    程所列項目之新增工程項目以實做實計算」等語，且其上有
    加蓋原告及其法定代理人之印章，但並無被告或其法定代理
    人加蓋印章等情（見本院卷(一)第235頁），且據原告訴訟代
    理人乙○○於本院審理中到庭陳明：我是原告工務經理，本
    件工程合約書並非兩造同時用印，而是被告製作好工程合約
    書交給原告，由原告先用印後，再交給被告用印，被告交付
    工程合約書所附「一般條款」第12條(五)並無手寫部分，是我
    本人手寫填載「非本工程所列項目之新增工程項目以實做實
    計算」等文字，且於用印後交給被告負責發包人員黃小姐，
    並告訴黃小姐我有加填上開手寫文字等語明確（見本院卷(一)
    第68、235-236頁），足證兩造就工程合約書所附「一般條
    款」第12條(五)本無「非本工程所列項目之新增工程項目以實
    做實計算」之合意，而係被告交付工程合約書予原告用印時
    ，由原告工務經理乙○○未事先徵得被告同意自行填載其上
    ，然此部分之記載既與系爭工程係採取總價承攬、責任施工
    （連工帶料），原則不得辦理追加減價，約定標單內項目及
    數量係供審查及參考之用，如有遺漏或誤算，概不影響合約
    所定之工程總價，原告不得藉任何理由要求加價，如經業主
    同意並確認變更設計，亦需被告完成核定程序程序發出更改
    設計之正式通知，原告及被告始得辦理追加減，惟僅限於合
    約總價±10﹪即於增減工程總價1,290,000元範圍內，始得
    辦理追加減價之契約精神不符，且嚴重影響系爭工程總價之
    計算，原告復未能舉證證明其有告知被告黃小姐有加註「非
    本工程所列項目之新增工程項目以實做實計算」等文字，亦
    不能舉證證明被告黃小姐有權限代表被告追認系爭工程合約
    書變更為「非本工程所列項目之新增工程項目以實做實計算
    」之權限，實難認被告有追認原告片面在工程合約書增列「
    非本工程所列項目之新增工程項目以實做實計算」之合意，
    應可認定。
  (三)再據證人即被告工地主任丙○○於本院審理中到庭證述：本
    件工程並未辦理追加新增工程，因為本件件契約是採用總價
    承攬，乙○○說為了避免重複施作，遭被告追減，所以他施
    工項目都要我簽名確認，且乙○○就可以增派人手及出料，
    所以叫我在確認單上面簽名，而本件工並無變更工程業主新
    揚公司聘請之技師製作的圖面，只有部分略作位置修改或調
    整，本件工程合約我有向被告主管確認是總價承包，若乙○
    ○提供的工人及材料超過合約，由我指派工人，被告也會派
    人，與乙○○一起清點材料及工人，乙○○雖然曾向我抱怨
    提供的工人及材料超過合約，我有叫他報上來，但是他沒有
    提出來等語明確（見本院卷(一)第332-335頁），復審酌原告
    向被告請領工程進度款時，出具之書面即「工程驗收單/請
    款單」（見本院卷(一)第250-259頁），其中於96年6月15日請
    領第3期款時，請款明細欄記載「請款11﹪（即工程總價款
    之11﹪）」、於95年7月27日請領第4期款時，請款明細欄記
    載「請款24﹪（即工程總價款之24﹪）」、於95年9月30日
    請款時記載，請款明細欄記載「本期請款38﹪（即工程總價
    款之38﹪）」等語，而非記載工料之數量與價格，益徵證明
    系爭工程確為總價承攬、責任施工（連工帶料），況原告並
    未舉證證明其有經業主即訴外人新揚公司同意並確認變更設
    計，並由被告完成核定程序程序發出更改設計之正式通知，
    且在合約總價±10﹪即於增減工程總價1,290,000元範圍內
    ，辦理追加減價之事實，縱被告工地主任丙○○在工程變更
    單、施工確認單上簽名，惟既不符合兩造約定辦理追加工程
    之程序，縱原告有施工，仍不得依工程合約向被告請求新增
    及未列追加項目工程款。
  (四)至原告主張原告之工務經理乙○○於95年1月23日在被告公
    司參與被告召開系爭工程工地會議，並就施工介面疑慮及配
    合事項作成結論，新增工程不在合約總價±10﹪範圍內，以
    實做實算辦理追加一節，並提出「泰創工程股份有限公司開
    會要點宣達」及「新揚科技股份有限公司路竹廠房水電新建
    工程施工介面疑慮及配合事項」為證（見本院卷(一)第299-30
    0頁），惟據證人丙○○到庭證述：我沒有參加95年1月23日
    在被告處召開之工地會議，也沒有在「泰創工程股份有限公
    司開會要點宣達」上簽名等語（見本院卷(一)第334頁），且
    經本院核對上開「泰創工程股份有限公司開會要點宣達」末
    行記載「參加人員泰創：蕭偉成、黃惠卿、趙志誠、丙○○
    、陳宗斌。久揚：乙○○」等文字，均係出於同一人之字跡
    ，其中「丙○○」之文字，其筆韻、勾勒、運筆核與證人丙
    ○○到庭作證前當庭具結之簽名字跡不符（見本院卷(一)第33
    0頁）不符，顯非證人丙○○本人所簽署，堪信證人丙○○
    上開證詞非虛，原告上開主張，不足採信。
  (五)至原告主張依民法第179條不當得利請求被告返還新增及未
    列追加項目工程款一節，惟按不當得利乃對於違反公平原則
    之財產變動，剝奪受益人所受利益，以調整其財產狀態為目
    的，並以無法律上之原因而受利益致他人受損害為基礎，依
    法律之規定而發生債的關係，倘無損害（既存財產之積極減
    少或應得利益之消極喪失）即無由成立不當得利，此觀民法
    第179條規定自明（最高法院95年度台上字第1077號判決參
    照）。系爭工程係採取總價承攬、責任施工（連工帶料），
    原則不得辦理追加減價，約定標單內項目及數量係供審查及
    參考之用，如有遺漏或誤算，概不影響合約所定之工程總價
    ，原告不得藉任何理由要求加價，如經業主同意並確認變更
    設計，亦需被告完成核定程序程序發出更改設計之正式通知
    ，原告及被告始得辦理追加減，惟僅限於合約總價±10 ﹪
    即於增減工程總價1,290,000元範圍內，始得為之，已如上
    述，原告違反工程合約書之約定，所為施作新增及未列追加
    項目工程，乃屬系爭工程合約債務不履行範疇，核與不當得
    利之構成要件不合，自不得依不當得利之法律關係請求返還
    。
七、原告不得請求保險理賠損失624,965元：
    依兩造訂立工程合約所附「一般條款」第18條(二)約定：「保
    費由乙方（即原告）依承攬總價千分之3比例分擔財產損失
    險及雇主責任險，乙方應自行投保其他與本合約相關之各項
    保險，其所需費用均由乙方自行負擔」等語，足證本工程之
    保費於承攬總價千分之3以內由原告負擔，超過承攬總價千
    分之3部分，由被告負擔。本件原告依其承攬工程總價即12,
    900,000千分之3比例分擔財產損失險及雇主責任險，並負擔
    保費40,635元【計算方式12,900,000×3/1000×1.05＝40,
    635】，被告與富邦產物保險股份有限公司就被告承攬業主
    新揚公司新建廠房工程（系爭工程為其中一部分）訂立保險
    契約，約定被告應繳付保費40,000元之事實，為兩造所不爭
    執，惟據富邦產物保險股份有限公司工程保險商品部函覆本
    院謂：「工程保險保險之保費，依承保工程金額大小、保險
    期間、工程性質、工程地點、自負額等諸多條件而釐定，因
    此保險費並非侷限在承保工程合約金額之千分之3；實際個
    案之工程保險費為富邦產物保險股份有限公司與要保人共同
    議定，故非必為承保工程合約金額之千分之3；指揭保單承
    保工程（指被告與富邦產物保險股份有限公司就承保之工程
    ），由本公司依工程風險收取對價保險費40,000元，該數額
    經與要保人議價並同意後，訂立保險契約，保險公司之理賠
    係依據所承保之條件理算，在保險條件不變情形下，保險公
    司理賠金額應相同等情，此有富邦產物保險股份有限公司工
    程保險商品部97年2月26日（97）工商字第028號函附卷可憑
    （見本院卷(一)第357頁），據此足證工程保險之保費並非必
    為工程合約價額千分之3，而是由保險人考量承保工程金額
    大小、保險期間、工程性質、工程地點、自負額等諸多條件
    而定，經要保人與保險人議價而定，且保險條件不變時，理
    賠金亦相同等情，應可認定。故保險人考量之承保條件及與
    要保人議價保費，核與原告依兩造間之工程合約應負擔之保
    費義務無關，原告主張被告應繳付保費156,49 2元【計算方
    式49,680,000×3/100 0×1.05＝156,492】，惟僅繳付保費
    40,000，造成原告負擔，應理賠保費差額之損失顯無理由。
八、被告扣除接地工程款147,000元為屬正當：
    原告雖主張系爭接地工程係在其進場之前，本不屬於系爭工
    程原告應負責項目，扣款不符合約規定云云，然依據原告提
    出合約接地系統明細表（見本院卷(一)第245頁），足見系爭
    接地工程確屬合約工程範圍；又系爭工程其中接地工程部分
    ，因原告未施作，被告乃委託訴外人昶昇興業有限公司施作
    ，並由被告支付訴外人昶昇興業有限公司工程款含稅147,
    000元（未含稅為140,000元），原告亦自承其於95年4月28
    日在上開被告採購憑單確認加蓋原告公司印章、原告統一發
    票章及原告負責人印章、原告工務經理乙○○印章後傳真回
    被告（見本院卷(一)第216頁），且原告於95年6月16日向被告
    申請給付工程進度款時，在「工程驗收單／請款單」已自行
    扣除接地工程款未含稅140,000元等情，業據被告提出昶昇
    興業有限公司估價單、被告採購憑單、95年6月16日「工程
    驗收單／請款單」為證（見本院卷(一)第138、139、256頁）
    ，且經訴外人昶昇興業有限公司函覆本院無誤（見本院卷(一)
    第322頁），足證原告業已同意扣除被告支付之接地工程款
    147,000元，被告扣除該部分款項，自屬有據。又原告提出
    之「採購憑單」刻意塗改採購憑單經原告確認簽章部分（見
    本院卷(一)第119頁），益徵證明原告此部分主張與事實不符
    ，原告主張若其不蓋章則無法向被告請領工程進度款云云，
    自難採信。
九、被告主張抵銷部分：
  (一)逾期罰款部分：
  (1)依據工程合約書所附「一般條款」第6條(二)(三)約定「完工期
    限：如採購憑單完工日期或配合甲方現場需求」、「因故延
    期：「1.如因變更工程致增加工作超過本合約所訂工作天數
    時，乙方應於原因發生時起15日內提出工程延期申請單（附
    延展工期明細表），經甲方核定，逾期視為棄權。2.如因人
    力不可抗拒之天災人禍，或歸責甲方之原因影響工期時，乙
    方須於原因發生15日內，據實提出工程延期申請單（附延展
    工期明細表）其天數須經甲方核定，逾期視為棄權」；再依
    「議價會議記錄」決議事項記載：「二、施工期限：94年12
    月1日至95年8月31日止」、「三、罰則：每逾完工期1天罰
    總工程款千分之4，累計最高罰款為總工程款百分之5」；以
    及「一般條款」第23條約定：「逾期罰款：(一)乙方倘未能依
    照本合約規定期限完工，乙方願按每延遲1日罰合約總價千
    分之4給予甲方，累計最高罰款為合約總價百分之5，此項罰
    款，甲方得在乙方未領工程款內扣除，如有不足，應由乙方
    補足或處分之履約保證金。」，依上約定，完工日期應為95
    年8月31日或或配合被告現場需求而定，若原告因故延期，
    則需於期限內提出工程延期申請單，逾期提出視為棄權，逾
    期完工，應按日罰款54,180元【計算方式12, 900,000×1.
    05×4/100 00＝54,180】，累計最高罰款677,25 0元【計算
    方式：12,9 00,000×1.05×5/100＝677, 250元】，計逾期
    12.5日【計算方式：677,250÷54,180＝12.5】，被告並得
    在原告未領工程款內扣除之。
  (2)原告固主張系爭工程為水電裝修接線工程，需配合現場需求
    始能完工，需他工程完工後始能施作，有時還須待被告或業
    主即訴外人新揚公司備料始能施作，故需配合現場需求始能
    完工，故完工期限係依配合甲方現場需求而定，而非95 年8
    月31日一節，惟未據原告舉證證明完工日期係配合甲方現場
    需求而定，且原告亦未舉證證明原告因故延期時，已提出工
    程延期申請單，其此部分主張，已難採信。又據證人即被告
    工地主任丙○○於本院審理中到庭結證：系爭工程與原告約
    定完工日期為95年8月31日，如要延展工期，應該由原告提
    出，但原告沒有提出申請，也未如期申請完工驗收，我於95
    年8月31日先跟業主新揚公司辦理完工驗收，但因為原告施
    工部分之品質有嚴重瑕疵，所以業主新揚公司未完成驗收，
    我事後跟原告工務經理乙○○開會，但原告改善進度很慢，
    也未全部改善，之後是被告自己找工人施工，於96年的4月
    完工驗收等語（見本院卷(一)第335-336頁），復參酌被告於
    95 年10月11日傳真予原告之文件載明被告「承諾9月18日之
    前缺失修正完畢，但並未如期完成」（見本院卷(一)第141頁
    ），及原告工務經理乙○○與被告人員姜至晏於95年10月17
    日訂立協議書，約定「其中未完成及缺失部分（詳附件缺失
    清單），乙方承諾於2006/10/20前將缺失修正並驗收完畢」
    等語（見本院卷(一)第142頁），以及原告工務經理乙○○與
    被告工地主任丙○○於95年9月1日確認第一次初驗缺失（見
    本院卷(一)第379-380頁），由上可知，原告至遲於95年10月
    17日仍未完成工作，已逾系爭工程約定完工日期95年8月31
    日有47日之久，況原告並未依「一般條款」第24條完工驗收
    之約定以書面報請完工驗收，已如上述，被告依工程合約書
    所附「議價會議記錄」決議事項及「一般條款」之，自得主
    張扣抵最高逾期罰款677,250元。
  (二)缺失處理扣款及未施作部分扣款：
    被告主張抵銷原告缺失處理扣款為81,029元，及未施作扣款
    為357,825元，並提出明細及勝新冷凍空調工程股份有限公
    司報價單、被告採購憑單、檜龍－工程報價單、雄雞企業有
    限公司報價單為證（見本院卷(一)第143頁、第183-187頁），
    惟為原告所否認，固據證人丙○○到庭證述：本院卷(一)第14
    3頁、第183頁明細表所示之工程原告並未施作等語（見本院
    卷(一)第336頁），惟尚無證據證明被告提出之勝新冷凍空調
    工程股份有限公司報價單、被告採購憑單、檜龍－工程報價
    單、雄雞企業有限公司報價單為真正，自難採為有利於被告
    之認定，被告此部分抗辯，即非可採。
十、綜上所述，原告不得請求被告給付工程驗收款1,354,500 元
    、新增及未列追加項目工程款合計1,073,213元、工程保險
    金理賠損失624,965元，而被告扣除接地工程款147,000元亦
    屬正當，且被告主張抵銷逾期完工罰款677,250元為有理由
    ，從而，原告依據工程合約及不當得利之法律關係，訴請被
    告應給付原告工程驗收款1,354,500元、新增及未列追加項
    目工程款合計1,073,213元、工程保險金理賠損失624,965元
    ，合計3,199,678元，及自擴張聲明狀繕本送達翌日起至清
    償日止，按週年利率百分之5計算之利息，為無理由，應予
    駁回。
十一、按法院為終局判決時，應依職權為訴訟費用之裁判，民事
      訴訟法第87條第1項定有明文。本件訴訟費即裁判費確定
      為32,680元（即第一審裁判費32,680元），爰依職權命敗
      訴之原告負擔。又原告之訴既經駁回，其假執行之聲請失
      所附麗，併予宣告駁回之。
十二、據上論結，本件原告之訴為無理由，依民事訴訟法第78條
      、第87條第1項，判決如主文。
中    華    民    國    97    年    9     月    17    日
                  民事第二庭    法  官    張桂美
以上正本證明與原本無異。
如不服本判決，應於送達後廿日內，向本院提出上訴狀並表明上
訴理由，如於本判決宣示後送達前提起上訴者，應於判決送達後
廿日內補提上訴理由書（須附繕本）。
中    華    民    國    97    年    9     月    17    日
                                書記官    謝安青


司法院資訊處製作；財團法人民間司法改革基金會備份。
